行　政　法　院　裁　定　　　　　　　　　　　　　八十七年度裁字第一四七九號
　　聲　請　人　乙○○
　　　　　　　　甲○○
右聲請人因更正土地登記事件，對本院中華民國八十七年七月二十三日八十七年度裁
字第八七四號裁定，聲請再審。本院裁定如左︰
　　主  文
再審之聲請駁回。
　　理  由
按當事人對於本院所為之裁定聲請再審，必須原裁定具有行政訴訟法第二十八條所列
各款情形之一者，始得為之，此觀之同法第三十條準用第二十八條之規定殊明。而同
法第二十八條第一款所謂適用法規顯有錯誤，係指原判決（裁定準用）所適用之法規
與該案應適用之現行法規相違背，或與解釋判例有所牴觸者而言。至於法律上見解之
歧異或認定事實錯誤，再審原告對之縱有爭執，要難謂為適用法規錯誤；又同條第二
款所謂判決理由與主文顯有矛盾，係指判決理由與主文之內容適得其反而言；再依同
條第九款所謂為判決基礎之民事或刑事判決及其他裁判或行政處分，依其後之確定裁
判或行政處分已變更者，係指原確定裁判，係以民事或刑事判決及其他裁判或行政處
分為裁判之基礎，嗣因其後之確定裁判或行政處分，已經變更該為判決基礎之裁判或
行政處分而言；又同條第十款所謂「當事人發見未經斟酌之重要證物者」，係指該項
證物在前訴訟程序時業已存在，而當事人不知其存在或不能予以利用，現始發現或得
使用者而言。並以如經斟酌可受較有利益之裁判者為限，迭經本院著有判例在案。查
本件本院八十七年度裁字第八七四號裁定（以下稱原裁定）係以『臺北市重劃大隊（
下稱北市重劃隊）於辦理重劃區土地分配時，發現原告（即聲請人，下同）所有重劃
前臺北市○○區○○段三小段五三五地號土地圖簿面積不符，乃以民國八十三年五月
二十六日北市地重一字第二一八三號函請臺北市中山地政事務所（下稱中山地政所）
轉由臺北市政府地政處測量大隊（下稱北市測量隊）重新檢算結果，係因地籍重測結
果標示變更登記之重測後面積繕寫不清，中山地政所將重測後面積誤登為一．○七六
一公頃，原重測面積及重測前土地登記簿謄本面積記載均為○．○七六一公頃，原積
算表並無錯誤，臺北市政府地政處（下稱北市地政處）乃以八十三年六月三日北市地
測字第一六六七六號函檢附土地更正登記同意書，請原告等認章同意更正，原告提出
異議，該處仍以八十三年九月十四日北市地測字第二九二一四號函請中山地政所辦理
更正登記，該所於八十三年九月二十四日更正登記。北市重劃隊則依該土地正確面積
○．○七六一公頃併入同小段五三二—一地號土地合併為西湖段四小段三七六地號計
算重劃後應分配之土地面積後，由被告（即相對人台北市政府，下同）以八十三年七
月十五日府地重字第八三○四一九一八號函公告重劃成果圖冊。原告就系爭土地重
測面積登記錯誤之更正迭為異議，經北市地政處、北市測量隊分別函覆。原告復於八
十四年五月十六日向臺北市長提出異議，請求撤銷系爭土地面積之更正登記及彌補重
劃後土地分配面積，被告以八十四年七月五日府地重字第八四○四五九三○號函復
，略謂：「本案係本市土地重劃大隊為辦理本市內湖區第六期市地重劃區作業時，發
現重劃前西湖段三小段五三五地號圖簿面積不符及本市中山地政事務所發現該地籍圖
面積、登記簿面積差距頗大，案經本府地政處測量大隊重新派員檢算結果面積確有不
符，經查調辦理地籍重測時之面積計算表，其重測前後記載之面積均為○．○七六一
公頃，並無增減，惟因所繕造重測結果清冊重測後面積欄公頃位置繕寫不甚清晰，致
本市中山地政事務所於該地號重測後面積誤登記為一．○七六一公頃。因本件重測後
登記面積登記錯誤，依地籍測量實施規則第二四七條第二項、土地登記規則第一二一
條規定，得逕行辦理更正登記，前經本府地政處測量大隊八十三年六月廿五日北市地
測督字第二八一一號及八十三年七月廿二日北市地測督字第三四八四號函詳細說明在
案。再者，本市土地重劃大隊係依前開地號土地正確面積○．○七六一公頃計算重劃
後合併分配改編西湖段四小段三七六地號之土地面積並無違誤，台端應得之面積亦無
短少，本府八十三年十二月十六日府地重字第八三○七九二三七號、八十四年四月
廿一日府地重字第八四○二六二三○號及本府地政處八十四年三月十一日北市地
重字第八四○○九二三七號函，均有詳細說明，．．．本案重劃前西湖段三小段五三
五地號土地面積既依法更正完竣，其重劃後應分配面積亦無短少，所請撤銷土地面積
更正登記及彌補重劃後土地分配面積乙節，歉難照辦等語。原告就被告前開第八四○
四五九三○號函、中山地政所八十三年六月二十一日北市中地一字第○八五六六號函
及北市重劃隊八十四年十月二十六日北市地重一字第四一九四號函，向被告提起訴願
，被告將其中八四○四五九三○號函部分移由內政部訴願決定駁回（其餘部分被告自
為訴願決定），原告遂循序提起行政訴訟。查土地登記規則第四條第一項規定：「土
地登記，由土地所在地之市縣地政機關辦理之。但該縣市縣地政機關在轄區內另設或
分設登記機關者，由該土地所在地之登記機關辦理之。」系爭土地位於中山地政所轄
區，系爭土地之登記（包括面積之更正登記），其權責機關為中山地政所，並非被告
。被告就原告之異議、請求，將系爭土地重測、重劃、合併及更正登記之經過及其依
據對原告加以說明，非權責機關之處分，不生公法上之法律效果，自非行政處分。原
告訴稱市地重劃之行政業務，應屬北市地政處土地重劃大隊所掌理之業務，其係被告
之內部單位，非獨立機關，故北市地政處或北市重劃隊所為處分，應認係被告之處分
等語，惟查本件係原告八十四年十月十七日補正訴願書敘明不服之處分文號包括上開
第八四○四五九三○號函，而經被告移由內政部為訴願決定部分，並非對北市重劃隊
或北市地政處何項處分為訴願，縱被告重劃成果之公告係屬行政處分，亦係原告得否
另案行政救濟問題（按原告曾對重劃公告提起異議），與本件無涉。被告之八四○四
五九三○號函既非行政處分，原告對之為訴願，一再訴願決定遞予以程序駁回，並無
違誤，原告復提起行政訴訟，自非合法，應予駁回。其附帶請求損害賠償亦失所依據
，應併予駁回。』等情，乃適用行政訴訟法第十四條第一項及本院四十四年判字第十
八號、六十二年裁字第四一號判例，從程序上予以駁回。經核其所適用之法規與該案
所應適用之現行法規並不相違背，與解釋、判例亦無所牴觸，難謂其適用之法規有顯
有錯誤情事。至聲請人主張原裁定有牴觸司法院釋字第三七四號解釋及本院七十六年
判字第一八八五號、七十四年判字第二○○三號判例一節，惟上開解釋、判例，係就
實體上所為之論斷，本件原裁定既係從程序上駁回聲請人之訴及附帶損害賠償之請求
，並未為實體上之裁判，自無牴觸上開解釋、判例之可言，是聲請人此部分主張，尚
無可採。又關於聲請人主張「裁判主文和理由顯有矛盾部分，查本件原裁定為上開論
斷，與其主文「原告之訴及附帶損害賠償之請求均駁回。」並無適得其反之情事，難
認為有首揭說明所稱之判決理由與主文顯有矛盾之再審事由。再聲請人泛引行政訴訟
法第二十八條第九、十款（再審狀誤寫為「項」字）之條文，謂依該規定聲請再審，
卻未指明有何其後之確定裁判或行政處分，已變更原處分或發現何種未經斟酌之重要
證物，空言主張，均難認為有再審理由。綜上所述，本件再審之聲請，尚難認為有理
由，應予駁回。
據上論結，本件再審之聲請為無理由，爰依行政訴訟法第三十三條、民事訴訟法第五
百零七條、第五百零二條第二項，裁定如主文。
中    華    民    國     八十七      年     十二     月     二十四      日
                    行 政 法 院 第 五 庭
                                審 判 長 評  事      廖  政  雄
                                         評  事      林  家  惠
                                         評  事      吳  明  鴻
                                         評  事      沈  水  元
                                         評  事      劉  鑫  楨
右  正  本  證  明  與  原  本  無  異
                                         法院書記官  陳  佩  玲
中    華    民    國     八十七      年     十二     月     二十八      日
